【裁判字號】    89,訴,1048
【裁判日期】    891109
【裁判案由】    偽造有價證券
【裁判全文】
臺灣臺中地方法院刑事判決                八十九年度訴字第一０四八號
    公  訴  人  台灣台中地方法院檢察署檢察官
    被      告  辛○○
    選任辯護人  李清輝
右列被告因偽造有價證券案件，經檢察官提起公訴（八十八年度偵字第四一六三號）
及移送併辦（八十九年度偵字第二六九四、一五八六八號），本院判決如左：
    主  文
辛○○行使偽造私文書，足以生損害於他人，處有期徒刑貳年。被訴偽造及行使有價
證券部分無罪。
    事  實
一、辛○○係台中縣清水鎮○○路六九號新有貿易有限公司（下稱新有公司）負責人
    ，以代理賓士及富豪等高級車種之進口、銷售為業務，其明知該公司已陷於週轉
    困難，而無支付能力，竟意圖為自己不法之所有，基於概括之犯意，連續於（一
    ）八十七年八月間，持其向公司職員劉文亞、王麗珍（均另經檢察官為不起訴處
    分）借用帳戶所簽發如附表一所示之支票，向甲○○○銀行股份有限公司（原台
    中區中小企業銀行改制，下稱台中商銀）沙鹿分行辦理票據副擔保貸款，並開立
    劉文亞、王麗珍二人向新有公司購買賓士轎車各二輛之不實交易統一發票共四張
    交付，以資取信於台中商銀沙鹿分行，使該行誤信新有公司營運正常而陷於錯誤
    ，分別於八十七年八月十一日、十三日、二十日、二十三日，各貸予二百四十萬
    元、五百十萬元、一百五十萬元及一百萬元，詎屆期提示，上開支票均不獲支付
    。（二）八十七年十月二十七日，藉口自美國進口二輛賓士轎車，向台中商銀沙
    鹿分行申請開發信用狀美金十三萬元，使該行以為真，如數墊付國外銀行後，竟
    獲代理出口商之康捷股份有限公司通知該公司未曾開立提單，台中商銀始知辛○○實際並未進口該二部賓士轎車。（三）八十七年十一月間，辛○○經由報紙分
    類廣告，以每張新台幣一萬元之代價，向年約四十歲不詳姓名男子購得以庚○○
    、趙輝桐、戊○○名義簽發，已填載日期，並蓋好發票人印章如附表二所示之人
    頭支票，其明知該等支票無法兌現，竟與該不詳姓名男子基於詐欺之犯意聯絡，
    依該不詳姓名男子授權，在其公司填上如附表二所示之金額，而於八十七年十二
    月初，持向台中商銀沙鹿分行辦理票據副擔保貸款及作為申請開發信用狀擔保之
    用，使台中商銀陷於錯誤，依其申請如數貸與。（四）八十七年十月間，辛○○
    在其公司，以其於八十六年初偽刻之豐城汽車有限公司（設台北市○○路五二三
    號，下稱豐城公司）及該公司負責丙○○之印章，蓋於如附表三所示其向劉文亞
    借用之支票背面，偽造豐城公司之背書，持向第一商業銀行中港分行辦理票據副
    擔保貸款，使該銀行信以為真，依其申請如數貸與，足以生損害於該銀行及豐城
    公司、丙○○。（五）八十七年十二月一日，辛○○明知其向丁○○借得之附表
    四所示之支票，因新有公司交付丁○○為擔保之二輛賓士轎車業經取回，該等支
    票已無法兌現，仍指示新有公司經理陳好凱持向乙○○調借現金，使乙○○陷於
    錯誤，借予新台幣五百二十六萬元，嗣該等支票屆期經提示皆不獲支付，乙○○
    始知受騙。
二、案經台中商銀沙鹿分行、乙○○告訴，及豐城公司訴由台灣台北地方法院檢察署
    ，呈請台灣高等法院檢察署核移台灣台中地方法院檢察署檢察官偵查起訴及移送
    併辦。
    理  由
壹、有罪部分：
一、訊據被告辛○○固坦承自八十七年八月二十日起，向新有公司職員劉文亞、王麗
    珍借用附表一所示之支票，開立不實交易之統一發票，持向台中商銀沙鹿分行辦
    理副擔保貸款。另於八十七年十月二十七日，以自美國進口二輛賓士轎車為由，
    向台中商銀沙鹿分行申請開發美金十三萬元之信用狀，而實際並未進口。另於八
    十七年十一月間，經由報紙分類廣告，以每張新台幣一萬元之代價，向年約四十
    歲不詳姓名男子購得已填載日期，並蓋好發票人印章如附表二所示之人頭支票，
    填上金額後，於八十七年十二月初，持向台中商銀沙鹿分行辦理票據副擔保貸款
    及作為申請開發信用狀擔保之用。再於八十七年十月間，在附表三所示其向劉文
    亞借得之支票背面，蓋用豐城公司及其負責人丙○○印章，持向第一商業銀行中
    港分行辦理票據副擔保貸款，及於八十七年十二月一日，以其向丁○○借得之附
    表四所示之支票，乙○○調借現金新台幣五百二十六萬元，並取回前交丁○○之
    二輛賓士轎車等情。惟否認詐欺及偽造文書等犯行，辯稱係因經濟不景氣，並無
    詐欺故意，豐城公司及其負責人丙○○之印章，經丙○○同意才刻，拿來作為銀
    行支票背書使用云云。惟查右揭犯罪事實，業據告訴人乙○○、台中商銀沙鹿分
    行代理人己○○、豐城公司負責人丙○○分別於偵查及本院審理時指訴綦詳，並
    經劉文亞、王麗珍、丁○○於偵查中供述無訛，復有附表所示支票及退票理由單
    、統一發票、開發信用狀申請書、借款支用書、贖單登錄及轉融資登錄單、裝船
    提單、康捷股份有限公司函等影本附卷足稽，事證明確。查附表一、三所示之支
    票，均係被告向新有公司職員劉文亞、王麗珍所借，並未有實際之交易行為，另
    附表二所示之支票，係被告向不詳姓名男子以每張新台幣一萬元之代價購得，而
    附表四所示之支票，係向丁○○所借，交付作為擔保之賓士轎車既已取回，該等
    支票均無法兌現，應為被告所明知，被告竟仍持向台中商銀沙鹿分行、第一商業
    銀行中港分行及乙○○，作為開發信用狀擔保、辦理票據副擔保貸款或借款，顯
    具有不法所有意圖。又被告於偵查中已坦承於八十六年初偽刻豐城公司大小章等
    情（見台北地方法院檢察署八十八年度偵字第一一七九五號偽造有價證券案八十
    八年十月二十七日訊問筆錄），其在本院審理時翻異前供，未提出任何證據供核
    ，且第一商業銀行中港分行前訴請豐城公司給付票款事件，亦經台灣台北地方法
    院以八十八年度北簡字第六八二四判決第一商業銀行中港分行敗訴，有該案卷影
    本可憑，足徵被告刻蓋豐城公司及其負責人丙○○之印章，實未經該公司及丙○○同意，所辯無非飾卸之詞，不足採信，其犯行已堪認定。
二、核被告所為，係犯刑法第三百三十九條第一項之詐欺取財罪、第二百十六條、第
    二百十五條之行使業務登載不實文書罪及第二百十六條、第二百十條之行使偽造
    私文書罪。被告偽造豐城公司及其負責人丙○○印章，係偽造文書之階段行為，
    而偽造私文書及業務登載不實之低度行為，又分別為行使之高度行為吸收，均不
    另論罪。又被告就事實（二）所載詐欺部分，與該販賣人頭支票年約四十歲之不
    詳姓名男子間，有犯意聯絡及行為分擔，為共同正犯。再被告先後多次詐欺犯行
    ，時間緊接，犯罪構成要件相同，顯係基於概括之犯意反覆為之，為連續犯，應
    依刑法第五十六條規定論以一罪，並加重其刑。而所犯上開三罪，有方法結果之
    牽連關係，應從一重之行使偽造私文書罪處斷。爰審酌被告多次詐欺行為，詐得
    巨額金錢，嚴重危害交易安全，事後迄未賠償被害人損害及其犯罪動機、目的、
    手段等一切情狀，處以如主文所示之刑。至被告偽造之豐城公司及其負責人丙○○之印章，並未扣案，被告供稱業已丟棄，自無從諭知沒收，併予敘明。
貳、無罪部分：
一、公訴意旨略以：被告辛○○於八十七年十二月間，經由報紙分類廣告，以每張新
    台幣一萬元之代價，向不詳姓名之人購得以庚○○、趙輝桐、戊○○名義，已填
    載日期及發票人印鑑如附表二所示之人頭支票，明知該等支票無法兌現，且其無
    權在支票上填載金額，竟仍持向台中商銀申請開發信用狀，因認被告亦涉有刑法
    第二百零一條第一項、第二項之偽造及行使偽造有價證券罪等語。
二、按犯罪事實應依證據認定之，無證據不得推定其犯罪事實，刑事訴訟法第一百五
    十四條定有明文。而所謂認定犯罪事實之證據，係指足以認定被告確有犯罪行為
    之積極證據而言。本件訊據被告堅詞否認偽造及行使偽造有價證券犯行，辯稱上
    述支票係伊看報紙買來，買來時已蓋好印章及填好日期，伊不知支票係遭人冒名
    領取，伊買上述支票係作為客票使用等語。經查附表二所示支票發票名義人庚○○、戊○○經檢察官及本院多次傳訊均未到庭，並無證據足證該二人之支票係遭
    他人冒名簽發，另一發票名義人趙輝桐於偵查中雖供稱附表二所示之支票非伊簽
    發，伊身分證曾遺失，係他人利用伊身分證開戶等語，惟趙輝桐遭不詳姓名者冒
    名在新竹區中小企業銀行台中分行申請設立之四六－二帳戶，係於八十七年十二
    月二十八日起開始退票，八十八年一月二十二日始拒絕往來，有新竹國際商業銀
    行竹商銀台中字第六０九－一號函在卷足參，即被告向不詳姓名男子購得並交付
    台中商銀沙鹿分行附表二所示趙輝桐名義簽發之支票時，該支票帳戶交易情形尚
    屬正常。且被告既經由報紙分類廣告，以每張新台幣一萬元之代價，向不詳姓名
    男子所購，而支票帳戶又係經付款銀行依通常程序審核，且被告所購支票亦均已
    填載日期，並蓋妥印章，依常情應已獲販賣支票之該不詳姓名者授權填載金額，
    則被告辯稱不知支票係遭不詳姓名者冒名開戶領取簽發等語，自屬可信，尚難認
    被告有偽造及行使偽造有價證券之犯意，不能令負偽造及行使偽造有價證券罪責
    。此外又查無其他積極證據足證被告有何偽造及行使偽造有價證券犯行，此部分
    自應為其無罪之諭知。
據上論斷，應依刑事訴訟法第二百九十九條第一項前段、第三百零一條第一項、刑法
第二十八條、第五十六條、第三百三十九條第一項、第二百十六條、第二百十條、第
二百十五條、第五十五條、罰金罰鍰提高標準條例第一條前段，判決如主文。
中      華      民      國      八十九      年      十一    月    九    日
                                        法  官  鍾  堯  航
右正本證明與原本無異。
如不服本判決，應於送達後十日內向本院提出上訴狀（須附繕本），上訴於台灣高等
法院台中分院。
                                        書記官
中      華      民      國      八十九      年      十一    月    九    日
附表一：
發票人  付款銀行          發票日          支票號碼        金額（新台幣）
劉文亞  台灣銀行基隆分行  八十七年十二月  0000000  0百五十萬元
                          十二日
劉文亞  台灣銀行基隆分行  八十七年十二月  0000000  0百五十萬元
                          十三日
王麗珍  第一商業銀行士林  八十七年十二月  0000000  0百六十萬元
        分行              十三日
王麗珍  第一商業銀行士林  八十七年十二月  0000000   0百五十萬元
        分行              十六日
附表二：
發票人  付款銀行          發票日          支票號碼         金額（新台幣）
庚○○  新竹區中小企銀    八十八年二月0  0000000   0百八十萬元
        台中分行          日
庚○○  新竹區中小企銀    八十八年二月十  0000000   0百三十萬元
        台中分行          九日
戊○○  台灣中小企銀      八十八年二月0  0000000   0百九十萬元
        岡山分行          日
趙輝桐  新竹區中小企銀    八十八年二月0  0000000   0百二十一萬元
        台中分行          日
附表三：
發票人  付款銀行          發票日          支票號碼         金額（新台幣）
劉文亞  台灣銀行基隆分行  八十八年一月0  0000000   0十萬元
                          十八日
劉文亞  台灣銀行基隆分行  八十八年二月0  0000000   0百二十萬元
                          二十七日
劉文亞  台灣銀行基隆分行  八十八年三月0  0000000   0百三十萬元
                          日
劉文亞  台灣銀行基隆分行  八十八年二月0  0000000   0百九十萬元
                          十二日
劉文亞  台灣銀行基隆分行  八十八年一月0  0000000   0百三十八萬元
                          十三日
劉文亞  台灣銀行基隆分行  八十八年三月0  0000000   0百二十五萬元
                          日
附表四：
發票人    付款銀行        發票日          支票號碼          金額（新台幣）
瑞章汽車  世華商業銀行    八十八年一月0  000000      0百四十八萬元
有限公司  豐原分行        十日
瑞章汽車  世華商業銀行    八十八年一月0  000000      0百七十八萬元
有限公司  豐原分行        十日
附錄論罪科刑法條刑法第三百三十九條第一項
意圖為自己或第三人不法之所有，以詐術使人將本人或第三人之物交付者，處五年以
下有期徒刑、拘役或科或併科一千以下罰金。
刑法第二百十六條
行使第二百十條至第二百十五條之文書者，依偽造、變造文書或登載不實事項或使登
載不實事項之規定處斷。
刑法第二百十條
偽造、變造私文書，足以生損害於公眾或他人者，處五年以下有期徒刑。
刑法第二百十五條
從事業務之人，明知為不實之事項，而登載於其業務上作成之文書，足以生損害於公
眾或他人者，處三年以下有期徒刑、拘役或五百元以下罰金。


司法院資訊處製作；財團法人民間司法改革基金會備份。
